臺灣高等法院臺南分院刑事判決　 96年度重上更(三)字第370號
上　訴　人　臺灣臺南地方法院檢察署檢察官
被　　　告　甲○○
選任辯護人　王進輝　律師
上列上訴人因被告殺人未遂案件，不服臺灣臺南地方法院88年度
訴字第1289號中華民國89年6月27日第一審判決（起訴案號：臺
灣臺南地方法院檢察署88年度偵字第12479號），提起上訴，本
院判決後經最高法院第3次發回更審，本院判決如下：
    主  文
原判決撤銷。
甲○○傷害人之身體，處有期徒刑捌月，減為有期徒刑肆月，如
易科罰金，以新台幣玖佰元折算壹日。緩刑參年。
    事  實
一、甲○○於民國88年10月5日下午4時20分許，在台南縣仁德鄉
    ○○村○○○路9號品聚公司內，因見其兄陳良義與乙○○
    ，因品聚公司之股份問題發生爭執，而替其兄陳良義覺得憤
    恨不平，竟基於傷害之犯意，自品聚公司廚房內，取出水果
    刀1把，往乙○○之腹部猛刺1刀，造成乙○○受有右上腹長
    約3公分深及肝臟並內出血及休克等傷害，經甲○○委請其
    兄陳良義送醫，始倖免於難。
二、案經乙○○訴由臺南縣警察局歸仁分局報請臺灣臺南地方法
    院檢察署檢察官偵查起訴。
    理  由
壹、證據能力部分:
    按被告以外之人於審判外之陳述，經當事人於審判程序同意
    作為證據，法院審酌該言詞陳述或書面陳述作成時之情況，
    認為適當者，亦得為證據。當事人、代理人或辯護人於法院
    調查證據時，知有第159條第1項不得為證據之情形，而未於
    言詞辯論終結前聲明異議，視為有前項之同意；刑事訴訟法
    第159條之5定有明文。查證人即被害人乙○○於警訊、偵查
    中未經具結之陳述；證人陳良義於偵查中未經具結之陳述，
    為審判外之陳述而屬傳聞證據，暨告訴人、被告於偵、審中
    提出及偵、審中所調取函查之各項具傳聞性質之證據資料，
    公訴人、被告於本院審判程序中對於前述證人於警訊、偵查
    中之證述及其他相關具傳聞性質之證據資料之證據能力，均
    表示沒有意見（見本院卷第60頁），且迄於言詞辯論終結前
    亦未聲明異議。本院審酌上開證人於偵查中未經具結而在檢
    察官面前陳述及各項證據資料作成之情況，核無違法取證或
    其他瑕疪，且為證明本件犯罪事實所必要之重要關係事項，
    認為以之作為證據為適當，上開證人於審判外之陳述及其他
    相關證據資料，自得採為證據，合先敘明。
貳、實體部分:
一、前揭事實業據被告甲○○於警訊、偵訊、原審法院及本院審
    理中均坦承不諱，核與在場目擊證人陳良義於前審到庭證述
    之情節大致相符，而告訴人受有上揭傷害，亦有財團法人奇
    美醫院出具之診斷證明書1紙附卷可稽，足供擔保被告自白
    之正確性。是本件事證明確，被告犯行堪以認定。
二、核被告甲○○傷害人之身體，所為係犯刑法第277條第1項之
    罪。至公訴意旨認為被告係基於殺人之犯意，朝告訴人之腹
    部猛刺1刀，因認被告係犯刑法第271條第1項、第2項之殺人
    未遂罪嫌，惟查：
  (一)按事實之認定，應憑證據，如未能發現相當之證據，或證據
    不足以證明，自不能以推測或擬制之方法，以為裁判之基礎
    。又認定不利於被告之事實，需依積極證據，苟積極證據不
    足為不利於被告事實之認定時，應為有利於被告之認定，更
    不必有何有利之證據。另按所謂積極證據足以為不利於被告
    事實之認定，係指據為訴訟上證明之全盤證據資料，在客觀
    上已達於通常一般之人均不至於有所懷疑，而得確信被告確
    曾犯罪之程度，若未達此一程度，而有合理懷疑之存在時，
    即無從為有罪之認定（最高法院40年台上字第86號、30年上
    字第816號、76年台上字第4986號判例參照）。另按殺人未
    遂罪之成立，以有戕害他人生命之故意，著手於刺殺之實行
    ，而未發生死亡之結果為要件，又「殺人或殺人未遂」與「
    傷害、傷害致人於死、或致重傷」罪之區別，應以有無殺人
    之犯意為斷，被告下手之力道、被害人受傷之嚴重程度，及
    是否為致命部分，有時雖可藉為認定為有無殺人犯意之心證
    ，然究不能據為絕對標準（最高法院18年上字第130號判例
    參照）。
  (二)經查：訊據被告對於前揭時、地有拿刀刺傷被害人之事實固
    坦承不諱，然堅決否認有何殺人之犯意，辯稱：其與告訴人
    間並無仇隙宿怨，且有親戚關係，又僅係因見其兄陳良義與
    告訴人間為公司股份的事情起口角爭執，一時氣憤，才會到
    公司廚房取出水果刀1把朝告訴人的腹部刺擊1刀，且其刺中
    告訴人後，因其騎車，無法送告訴人就醫，才請其兄陳良義
    開車速將告訴人送醫急救，故其目的確實僅是為了替其兄出
    一口氣，並無置告訴人於死地之殺人犯意等語，核與證人陳
    良義於前審到庭證述之情節大致相符，是被告上開所辯尚非
    全屬無據，亦與常情不相違背，應堪以採信。故尚難以告訴
    人於警訊、偵訊時之指訴，及被告自白確有刺傷告訴人等事
    實，即遽行認定被告確有殺人之犯意。
  (三)復查被告與告訴人間既無深仇宿怨，又非當天衝突的直接當
    事人，凶器亦非事先預謀藏放，而所刺傷告訴人者又僅只1
    刀，且事後又緊急請其兄陳良義將告訴人送醫急救，再依本
    院調查之結果，又別無其他積極證據足以證明被告確有殺害
    告訴人之犯意存在，故本件難認被告確有殺人之犯意，自不
    能逕依殺人未遂罪相繩。是公訴人認被告係犯殺人未遂罪嫌
    ，容有誤會，惟此部份因與起訴之基本社會事實同一，本院
    自得依法變更起訴法條，併此敘明。
三、被告行為後，刑法業於94年1月7日修正，於同年2月2日公布
    ，於95年7月1日施行。按行為後法律有變更者，適用行為時
    之法律，但行為後之法律有利於行為人者，適用最有利於行
    為人之法律，修正後即現行刑法第2條第1項訂有明文。又按
    比較新舊法，應就罪刑有關之共犯、未遂犯、想像競合犯、
    牽連犯、連續犯、結合犯，以及累犯加重、自首減輕暨其他
    法定加減原因（如身分加減）與加減例等一切情形，綜其全
    部罪刑之結果而為比較，此有最高法院95年第8次刑庭會議
    決議第一、（四）則可資參照。是以：
  (一)刑法第33條第5款業經修正公布，修正後刑法第33條第5款規
    定「罰金：新臺幣1千元以上，以百元計算之。」與修正前
    刑法第33條第5款規定「罰金：（銀元）1元以上」不同。比
    較新舊法結果，以舊法即行為時法較有利於被告，故依刑法
    第2條第1項前段規定，本案被告所犯之罪，其法定刑科或併
    科罰金部分，自應適用行為時之法律規定決定其罰金部分之
    法定刑。
  (二)又被告行為後，刑法第41條第1項前段亦有修正，被告行為
    時，依修正前刑法第41條第1項前段、罰金罰鍰提高標準條
    例第2條（現已刪除）之規定，有期徒刑、拘役易科罰金之
    折算標準，原以銀元1百元、2百元、3百元折算1日，經折算
    為新臺幣後，應以新臺幣3百元、6百元、9百元折算1日，而
    刑法第41條第1項前段修正後，則規定為以新臺幣1千元、2
    千元或3千元折算1日，此因屬科刑規範事項之變更，其折算
    標準為裁判時所應諭知，自有就新舊法規定比較之必要，經
    比較新舊法結果，以被告行為時關於易科罰金之規定，較有
    利於被告，則應依刑法第2條第1項前段之規定，依修正前刑
    法第41條第1項前段、修正前罰金罰鍰提高標準條例第2條，
    現行法規所定貨幣單位折算新臺幣條例第2條之規定，定其
    折算標準。
  (三)綜上全部法定加減原因比較結果，以適用舊法較有利於被告
    ，自應依修正前之刑法上開規定，並一體適用之。
  (四)緩刑部分：犯罪在新法施行前，新法施行後，緩刑之宣告，
    應尊重制定新法之精神，適用新法第74條之規定（最高法院
    95年第8次刑事庭會議決議參照）。
四、原審以被告犯普通傷害罪事證明確，應予論罪科刑，固非無
    見。惟查，中華民國96年罪犯減刑條例業經於96年7月16日
    起施行，原審未及適用，尚有未洽。檢察官上訴意旨指摘原
    判決未認定被告為殺人未遂罪行，尚有違誤，為無理由。惟
    原判決既有上開可議之處，即屬無可維持，應由本院撤銷改
    判。爰審酌被告並無犯罪前科，有卷附之臺灣高等法院被告
    全國前案紀錄表可憑，素行尚良好，而其與告訴人為親戚，
    因一時口角爭執，被告出手傷害告訴人，造成告訴人所受傷
    害較為嚴重，然已與告訴人達成民事和解（見本院卷第70頁
    ）等一切情狀，量處如主文第2項所示之刑。而被告犯罪所
    用之水果刀1把，因並非被告所有之物，故爰不另為沒收之
    諭知，併此敘明。又被告犯罪時間在中華民國96年4月24日
    以前，合於減刑條件，爰依中華民國96年罪犯減刑條例第2
    條第1項第3款之規定，減其刑期2分之1，並諭知易科罰金之
    折算標準。
據上論結，應依刑事訴訟法第369條第1項前段、第364條、第299
條第1項前段、第300條，刑法第2條第1項前段、第277條第1項、
修正前刑法第41條第1項前段、第74條第1項第1款、廢止前罰金
罰鍰提高標準條例第1條前段、第2條，現行法規所定貨幣單位折
算新臺幣條例第2條之規定，中華民國96年罪犯減刑條例第2條第
1項第3款、第7條，判決如主文。
本案經檢察官邱克斌到庭執行職務。
中　　華　　民　　國　　96　　年　　12　　月　　13　　日
                  刑事第二庭    審判長法　官  葉居正
                                      法　官  郭千黛
                                      法　官  洪碧雀
以上正本證明與原本無異。
檢察官如不服本判決應於收受本判決後十日內向本院提出上訴書
，其未敘述上訴理由者並得於提起上訴後十日內向本院補提理由
書。
本件被告不得上訴。
　　　　　　　　　　　　　　　　　　　書記官  李梅菊
中　　華　　民　　國　　96　　年　　12　　月　　13　　日
附錄：本判決論罪科刑法條
中華民國刑法第277條（普通傷害罪）
傷害人之身體或健康者，處3年以下有期徒刑、拘役或1千元以下
罰金。
